　　　　　　　　　臺灣高等法院刑事判決
　　　　　　　　　　　　　　　　　　100年度矚上訴字第3號
上　訴　人　臺灣桃園地方法院檢察署檢察官
上　訴　人
即　被　告　陳建飛
選任辯護人　劉安桓律師
　　　　　　鄭曄祺律師
上列上訴人因被告殺人未遂案件，不服臺灣桃園地方法院100年
度矚訴字第13號，中華民國100年8月26日第一審判決（起訴案號
：臺灣桃園地方法院檢察署100年度偵字第12783號），提起上訴
，本院判決如下：
    主  文
原判決撤銷。
陳建飛殺人未遂，處有期徒刑拾貳年，扣案之水果刀壹把、西瓜
刀壹把、膠帶貳捲及已使用之透明膠帶壹截，均沒收。
    事  實
一、陳建飛與詹佳儀原為男女朋友，於民國（下同）100年3月間
    分手。陳建飛因不滿詹佳儀提出分手且拒絕復合，竟萌生殺
    意，先於100年5月4日下午3時許，在臺北市北投區之某五金
    行，購買水果刀1把、西瓜刀1把及膠帶2捲，旋前往臺北市
    ○○○路3段174號大象汽車租車行，租用車牌號碼9468-WW
    號小客車，再於上開車輛內拍攝西瓜刀1把之照片2張後，以
    簡訊傳送上開照片2張予詹佳儀，以加害生命、身體之事施
    恐嚇於詹佳儀。嗣於100年5月5日凌晨2時許，陳建飛駕駛上
    開車輛，在桃園縣龜山鄉○○○路33巷16弄口路旁等待詹佳
    儀，於同日上午7時40分許，見詹佳儀返家行經該處，即將
    詹佳儀強行推入上開車輛之左後座內後，隨之進入上開車輛
    之左後座，並發動引擎以中控鎖將車門鎖上，再以其所準備
    之透明膠帶取下1截以之綑綁詹佳儀之雙腳，隨即以右手持
    預藏之上開水果刀，朝詹佳儀背部及身體猛砍，該水果刀因
    陳建飛砍殺過猛而彎曲，陳建飛仍不罷休，再持上開西瓜刀
    繼續朝詹佳儀頭部、身體部位猛砍共計30餘刀，致詹佳儀受
    有多重切割併出血性休克、頭皮切割傷併組織缺損、右手多
    處深度切割傷併右手伸指肌腱斷裂、左手多處深度切割傷、
    左手拇指不完全截肢併肌肉神經斷裂、右腿多處深部切割傷
    併膝蓋肌腱部分斷裂、左腿多處深部切割傷併左小腿皮膚缺
    損、左肩切割傷、胸前切割傷、右足底及腳趾切割傷等傷害
    ，嗣因附近民眾丘豐魁、高智源聽聞詹佳儀之呼救聲上前查
    看，丘豐魁見狀即以手肘擊破上開車輛之左後車窗，惟陳建
    飛仍未罷手，經丘豐魁制伏陳建飛，高智源乃趁隙將詹佳儀
    救出車外，並報警處理。詹佳儀經送醫急救始倖免於死，陳
    建飛經到場之員警逮捕，員警並於上開車內扣得水果刀1把
    、西瓜刀1把、膠帶2捲及已使用之透明膠帶1截。
二、案經詹佳儀告訴，由桃園縣政府警察局龜山分局報告臺灣桃
    園地方法院檢察署檢察官偵查起訴。
      理  由
壹、證據能力部分：
一、按被告以外之人於審判外之陳述，雖不符刑事訴訟法第159
    條之1至第159條之4之規定，而經當事人於審判程序同意作
    為證據，法院審酌該言詞陳述或書面陳述作成時之情況，認
    為適當者，亦得為證據。當事人、代理人或辯護人於法院調
    查證據時，知有第159條第1項不得為證據之情形，而未於言
    詞辯論終結前聲明異議者，視為有前項之同意，同法第159
    條之5定有明文。而刑事訴訟法第159條之5之規定，僅在強
    調當事人之同意權得取代其反對詰問權，使傳聞證據得作為
    證據，並無限制必須不符合同法第159條之1至第159條之4規
    定，始有適用，亦即依目的解釋之方法，第159條之5並不以
    被告以外之人於審判外之陳述「必不符合」第159條之1至第
    159條之4有關傳聞法則例外規定之情形，始有其適用（參看
    本院暨所屬法院96年法律座談會刑事類提案第26號研討結果
    、最高法院99年臺上字第1652號判決）。經查，本判決下列
    所引用之被告陳建飛以外之人於審判外之言詞或書面陳述，
    固均屬傳聞證據，惟當事人及其辯護人於原審準備程序時表
    示不爭執（見原審卷第31頁），迄至本院言詞辯論終結前，
    亦未對此等證據之證據能力聲明異議，審酌上開證據資料製
    作時之情況，製作人與被告間並無恩怨嫌隙，衡諸製作當時
    應無刻意誣陷或迴護被告之情，復查無其他違法不當取證或
    證據容許性明顯過低等瑕疵，因認以之作為證據俱屬適當，
    揆諸前開規定與說明，該等證據資料自應有證據能力。
二、至於卷附以機械之方式所留存之影像照片及扣案物品（水果
    刀1把、西瓜刀1把、膠帶2捲、已使用之透明膠帶1截），均
    屬非供述證據，無傳聞證據法則之適用，亦非公務員違法取
    得，有證據能力。
貳、實體部分：
一、上揭事實，業據上訴人即被告陳建飛於警詢、偵查、原審及
    本院審理時坦承不諱（見偵卷第10、11、39-41、98、99頁
    、原審卷第30頁背面、第31、55-58頁、本院卷第15頁背面
    ），並經詹佳儀於警詢及偵查時、證人高智源於警詢、偵查
    及原審審理時、丘豐魁於警詢及偵查時證述詳盡（見偵卷第
    17-20、55、56、67-71、86-88頁、原審卷第48-52頁），復
    有長庚醫療財團法人林口長庚紀念醫院100年7月13日長庚院
    法字第0729號函檢附之病情說明、病歷資料、診斷證明書、
    內政部警政署刑事警察局100年8月8日刑醫字第1000068963
    號鑑定書、被告拍攝之西瓜刀照片、現場照片、詹佳儀傷勢
    照片、手機簡訊翻拍照片、扣案水果刀1把、西瓜刀1把、膠
    帶2捲、已使用之透明膠帶1截在卷可稽（見偵卷第18、19、
    32-37、58-62、79、92-94頁、本院卷第52頁）。查人之頭
    、背、身體，其內有重要之臟器，均屬身體之要害部位，被
    告持刀揮砍詹佳儀30餘刀，致詹佳儀受有多重切割併出血性
    休克、頭皮切割傷併組織缺損、右手多處深度切割傷併右手
    伸指肌腱斷裂、左手多處深度切割傷、左手拇指不完全截肢
    併肌肉神經斷裂、右腿多處深部切割傷併膝蓋肌腱部分斷裂
    、左腿多處深部切割傷併左小腿皮膚缺損、左肩切割傷、胸
    前切割傷、右足底及腳趾切割傷等傷害，依詹佳儀神經、肌
    腱多處斷裂，再佐以卷內詹佳儀受傷照片以觀，其傷口甚長
    、甚深，足見被告用力之猛烈。參以詹佳儀所受刀傷，因詹
    佳儀呈屈膝坐姿，並以雙手阻擋，始未傷及要害而多屬四肢
    深度切割抵抗傷；又被告係事先準備水果刀、西瓜刀各1把
    在詹佳儀住處附近等候，先持水果刀朝詹佳儀背部、身體刺
    擊，且於水果刀因用力過猛彎曲後，仍不罷手，繼續另以西
    瓜刀朝詹佳儀頭部、身體等致命部位猛砍，益徵其下手之狠
    、殺意之堅，被告應有置詹佳儀於死之殺人犯意。足認被告
    上開任意性自白核與事實相符，應堪採信。綜上，本件事證
    明確，被告殺人未遂之犯行，堪以認定。
二、核被告所為，係犯刑法第271條第2項、第1項之殺人未遂罪
    。被告傳送所拍攝西瓜刀照片予詹佳儀施恐嚇之危險行為，
    為其殺人未遂之實害行為所吸收，不另論罪。檢察官就被告
    傳送所拍攝西瓜刀照片簡訊之恐嚇危害安全部分雖未起訴，
    惟此部分與已起訴之殺人未遂部分，有實質上一罪關係，應
    併予審判。按殺人行為對於被害人之行動自由不能無所妨害
    ，若於剝奪行動自由之初，即懷殺意，因剝奪被害人行動自
    由已屬於殺人行為之一部，則祇應論以殺人一罪，應無適用
    剝奪他人行動自由罪之餘地（參看最高法院28年上字第3069
    號判例、92年臺上字第5361號判決），被告為遂行殺害詹佳
    儀之犯行，將詹佳儀強行推入上開車輛內並以膠帶綑綁詹佳
    儀之雙腳後，即先後以預藏之水果刀及西瓜刀砍殺詹佳儀。
    被告將詹佳儀推入上開車輛並綑綁之舉動，係其殺人行為之
    一部分，衹能包括的論以殺人一罪，不應另論以剝奪他人行
    動自由罪。起訴書亦未認定被告有妨害自由之行為。被告已
    著手殺人行為之實行，惟未生詹佳儀死亡之結果，為未遂犯
    ，爰依刑法第25條第2項之規定，按既遂犯之刑度減輕其刑
    。
三、原審對被告論罪科刑，固非無見，惟：(一)本件不應另論被告
    以妨害自由罪，原審認被告應成立殺人未遂及剝奪他人行動
    自由罪，且兩罪應分論併罰，容有未洽；(二)被告先以膠帶綑
    綁詹佳儀雙腳使其無法逃離，而後先以水果刀砍殺詹佳儀，
    水果刀因用力過猛而彎曲，被告復以西瓜刀再為砍殺，足認
    被告手段兇殘、殺意甚堅，倘非丘豐魁、高智源見義勇為即
    時擊破車窗制伏被告，詹佳儀恐難倖免於死。且詹佳儀所受
    傷勢非輕，全身傷口多達30處，雙手多處肌腱斷裂，非但須
    長期復建治療，亦須接受整形修補手術，對年僅19歲正值花
    樣年華之詹佳儀而言，所受之精神及身體上痛苦至深且鉅，
    原審僅判決被告有期徒刑8年4月，尚嫌過輕。檢察官循詹佳
    儀之請求提起上訴，指摘原審量刑過輕，為有理由；被告提
    起上訴認原審量刑過重，固無可採，然認其上開犯行不應另
    論以剝奪他人行動自由罪，則為有理由，應由本院將原判決
    撤銷改判。
四、審酌被告僅因與詹佳儀間有感情糾紛，即基於殺人犯意，先
    強押詹佳儀上車並予以綑綁，再持水果刀、西瓜刀砍殺詹佳
    儀，造成詹佳儀傷勢非輕，惡性重大，嚴重影響社會治安，
    且迄未賠償詹佳儀，惟被告犯後坦承犯行，兼衡被告之素行
    、犯罪之動機、手段、所生之危害、智識程度及犯後態度等
    一切情狀，量處如主文第二項所示之刑。扣案之水果刀1 把
    、西瓜刀1把、膠帶2捲及已使用之透明膠帶1截，係被告所
    有供本件殺人未遂犯罪所用之物，業據被告供陳在卷（見偵
    卷第11頁、原審卷第52頁-第52頁背面），均應依刑法第38
    條第1項第2款之規定，宣告沒收。
據上論斷，應依刑事訴訟法第369條第1項前段、第364條、第299
條第1項前段，刑法第271條第2項、第1項、第25條第2項、第38
條第1項第2款，判決如主文。
本案經檢察官黃騰耀到庭執行職務。
中    華    民    國   100    年    11    月    16    日
                  刑事第十五庭審判長法  官   沈宜生
                                    法  官   陳坤地
                                    法  官   林明俊
以上正本證明與原本無異。
如不服本判決，應於收受送達後十日內向本院提出上訴書狀，其
未敘述上訴之理由者並得於提起上訴後十日內向本院補提理由書
（均須按他造當事人之人數附繕本）「切勿逕送上級法院」。
                                    書記官   徐仁豐
中    華    民    國   100    年    11    月    16    日
附錄本案論罪科刑法條：
刑法第271條第1項、第2項
殺人者，處死刑、無期徒刑或10年以上有期徒刑。
前項之未遂犯罰之。